【裁判字號】    92,交聲,138
【裁判日期】    920728
【裁判案由】    違反道路交通管理處罰條例聲明異議
【裁判全文】
臺灣雲林地方法院交通事件裁定                    九十二年度交聲字第一三八號
    原處分機關  交通部公路總局雲林監理站
    異  議  人  甲○○
    即受處分人
右列受處分人因違反道路交通管理處罰條例案件，對於公路總局雲林監理站九十二年
六月二十五日所為之處分（原處分案號：雲監五字第裁七二－Ｇ00000000號
），聲明異議，本院裁定如左：
        主  文
異議駁回。
        理  由
一、原處分機關處罰意旨略以：異議人即受處分人甲○○於九十二年四月三日十二時
    五十四分許，在台中市中港、中工三路口，駕駛車牌號碼ＥＺ－一０七０號自小
    客車，行經有燈光號誌管制之交岔路口闖紅燈，依道路交通管理處罰條例第五十
    三條第一項規定，處異議人罰鍰新台幣二千七百元，並依第六十三條第一項規定
    記違規點數三點等情。
二、異議意旨略以：異議人係以時速五十多公里行駛於台中市○○路，到中工三路口
    ，遇燈號轉換太快，雖曾踩煞車準備停車，但發現車子已超越停止線，於是加速
    通過，遭中市警局拍照告發闖紅燈而不服申訴，據該單位回覆謂，該路口之號誌
    於變換為紅燈前尚有顯示黃燈二‧九秒，惟異議人認二‧九秒時間過短，不足令
    一般人立即反應而緊急煞車，縱得以反應急停，亦恐將遭後方車輛撞擊。次異議
    人因反應不及，開車快速通過路口，顯然號誌適轉換紅燈，事實上亦無妨礙交通
    ，並非故意違規，異議人曾旅居美國一年，於相類情狀並無處罰，尤無以儀器拍
    攝違規之事等語。
三、按汽車駕駛人，行經有燈光號誌管制之交岔路口闖紅燈者，處新台幣一千八百元
    以上五千四百元以下罰鍰；並記違規點數三點，道路交通管理處罰條例第五十三
    條、第六十三條第一項第三款分別定有明文；又按道路交通標誌標線號誌設置規
    則第二百零六條第四項行車管制號誌圓形黃燈之意義為用以警告車輛駕駛人及行
    人，表示紅色燈號即將顯示，屆時將失去通行路權，核其寓意顯係用以告知車輛
    駕駛人應為減速並在路口停止線前暫停之動作，而非允許駕駛人加速逕行駛入交
    叉路口內；再按人民違反法律上之義務而應受行政罰之行為，法律無特別規定時
    ，雖不以出於故意為必要，仍須以過失為其責任條件。但應受行政罰之行為，僅
    須違反禁止規定或作為義務，而不以發生損害或危險為其要件者，推定為有過失
    ，於行為人不能舉證證明自己無過失時，即應受處罰，司法院大法官會議釋字第
    二七五號解釋意旨足資參照。故駕駛人行經有燈光號誌管制之交岔路口闖紅燈之
    處罰，法律並無特別規定以故意為必要，且並不以發生損害或危險為要件，僅須
    違反該禁止規定時，即應受處罰，顯示其處罰不以故意為限，一旦駕駛人有過失
    者，即應予以處罰，且有違反者，應推定為有過失。
四、經查：
（一）異議人主張燈號轉換太快，雖曾踩煞車準備停車，但發現車子已超越停止線，
      於是加速通過，然查駕駛人駕駛汽車，應遵守道路交通標誌、標線、號誌之指
      示，道路交通安全規則第九十條前段定有明文，駕駛人自有隨時注意交通號誌
      之義務；且紅綠燈交通號誌設在路口顯眼處，並無不能注意之情形，駕駛人要
      通過交岔路口時，自有先確認交通號誌是否為紅燈之喪失通行路權或黃燈表示
      即將喪失路權之禁止通行狀態之義務，本件異議人通過上開路口時，既未注意
      該號誌已轉為黃燈，本應為減速並在路口停止線前暫停之動作，詎異議人冒然
      通行，待其通過埋設於路面之感應線圈時，因號誌轉為紅燈而啟動感應測照，
      顯然異議人客觀上確係於號誌顯示紅燈後始進入感應測照範圍無疑，且主觀上
      亦屬有過失，異議人辯稱非故意違規等語，尚難據為不罰之理由。
（二）又異議人主張恐緊急煞車而招致後方來車追撞等語，純屬主觀臆測，不足為採
      。蓋除異議人外之汽車駕駛人依通常合理之確信，均能安全且善盡注意義務地
      駕駛於道路上，行經路口通常亦能減速慢行以應付突發交通狀況並遵守交通規
      則保持安全距離規定，故異議人所辯顯係卸責之詞，無解於其應負遵守道路交
      通標誌指示義務，並盡善良管理人注意義務之責，仍屬有過失。
（三）再查各國國情有別，而有不盡相同之構成要件規範以課行為人遵守法令之義務
      ，非難想像；且人力資源有時而窮，執勤方式自得由行政機關依其合理之考慮
      ，而有自由形成之裁量權力，故凡居於本國人民即應服膺本國法令賦予之義務
      ，除有違反保護人民自由、權利而為法所不許之情形外，異議人主張外國並無
      類似罰則，亦無儀器測照駕駛人違規之例等語，用以指摘吾國法令非適宜且正
      當化其違規行為之事由，要難可採。
（四）是原處分機關援引道路交通管理處罰條例第五十三條第一項規定，裁處異議人
      罰鍰新台幣二千七百元，並依第六十三條第一項規定記違規點數三點，於法並
      無不合，本件異議為無理由，應予駁回。
五、據上論斷，應依道路交通管理處罰條例第八十七條第二項、道路交通案件處理辦
    法第十九條，裁定如主文。
中      華      民      國      九十二      年    七    月    二十八    日
                                         臺灣雲林地方法院刑事第一庭
                 法  官  陳  定  國
右正本證明與原本無異。
如不服本裁定，應於裁定送達後五日內向本院提出抗告狀。
                                             書記官  蘇  靜  怡
中      華      民      國      九十二      年    七    月    二十八    日


司法院資訊處製作；財團法人民間司法改革基金會備份。
